臺灣高等法院刑事判決　　　　　　　　　　　　　九十二年度上訴字第三四九六號
　　上　訴　人　臺灣宜蘭地方法院檢察署檢察官
　　上　訴　人
　　即　被　告　甲○○
　　　　　　　　　　　　原住連.
右上訴人因被告妨害自由等案件，不服臺灣宜蘭地方法院九十一年度訴字第三六一號
，中華民國九十二年七月三十一日第一審判決（起訴案號：臺灣宜蘭地方法院檢察署
九十年度偵字第二三一０號），提起上訴，本院判決如左：
    主  文
上訴駁回。
    事  實
一、甲○○曾於民國（下同）八十九年間，因竊盜案件經臺灣宜蘭地方法院判處有期
    徒刑五月，緩刑四年確定，現仍在緩刑中，猶不知警惕。緣楊青益（業經原審判
    處有期徒刑八月，緩刑三年確定）係宜蘭縣警察局礁溪分局警備隊支援刑事組員
    警，為依據法律執行職務之公務員，於九十年三月十二日晚間八時許，甲○○欲
    配合楊青益執行緝捕許弘澤之勤務，遭許弘澤及乙○○發覺，許弘澤及乙○○即
    將甲○○帶往宜蘭縣龍潭湖附近毆打，並拿走甲○○隨身鑰匙等物，至翌日（即
    十三日）凌晨零時許始讓甲○○離去。甲○○隨後將上情告知楊青益，楊青益原
    與刑事組同小隊偵查員一同至龍潭湖與甲○○會合欲執行逮捕許弘澤之勤務，惟
    因臨時另有其他勤務，同小隊其餘偵查員即另行處理其他勤務，而由楊青益單獨
    與甲○○會合，於同日（起訴書誤載為十四日）凌晨零時三十分許，楊青益駕車
    載同甲○○返回甲○○借住之宜蘭市○○街張家慶（業經原審判處有期徒刑九月
    確定）住處，因甲○○之鑰匙為許弘澤取走致無法進入屋內，甲○○乃與楊青益
    、張家慶共同基於妨害自由、傷害之犯意聯絡及行為分擔，由楊青益駕車搭載張
    家慶、甲○○在宜蘭市街道繞行找尋許弘澤及乙○○。後彼三人於宜蘭縣宜蘭市
    ○○路二一八號淑華自助餐店前，見乙○○在該店內，楊青益未踐行逮捕等法定
    程序，即由張家慶先出手毆打乙○○，並詢以鑰匙及許弘澤何在，經自助餐店內
    人員制止，楊青益即回以「警察辦案」等語，後因乙○○堅不吐實，即由楊青益
    及張家慶以強拉乙○○上車、並由張家慶強押乙○○坐於後座之方法，剝奪乙○
    ○之行動自由。張家慶又另行起意，對乙○○揚言：「若再找不到許弘澤，則要
    把你丟入河下。」等語恐嚇乙○○，致乙○○心生畏懼，足以生損害於乙○○之
    生命及身體安全。楊青益隨即駕車搭載張家慶、乙○○離去，並由甲○○駕駛乙
    ○○停放於該自助餐前之車號Ｕ二｜六七０三號自小客車緊隨於後，張家慶於車
    上復繼續毆打乙○○。嗣楊青益將車停於宜蘭縣宜蘭市河濱公園旁之中山橋頭電
    話亭對面路邊，張家慶又以警棍毆打乙○○，楊青益亦以手掌拍打乙○○之頭部
    ，且以電擊棒電擊乙○○，致乙○○受有鼻上方左側撕裂傷一處、右眼挫傷一處
    、右臉擦傷一處、左下肢擦傷兩處、背部挫傷一處等傷害。乙○○遭毆後，即佯
    稱欲帶楊青益等三人找尋許弘澤，而將楊青益等三人帶至宜蘭縣宜蘭市○○路二
    十九巷九十九號友人綽號「漢源」之林漢源住處，乙○○於藉故進入林漢源之住
    處後，隨即趁機由頂樓離開。
二、案經乙○○訴由臺灣宜蘭地方法院檢察署檢察官偵查起訴。
    理  由
甲、有罪部分：
一、訊據被告甲○○固坦承有於前揭時地與楊青益、張家慶共同前去找告訴人乙○○
    ，及駕駛車號Ｕ二｜六七０三號自用小客車緊隨於被告楊青益之後，並將告訴人
    帶至河濱公園之橋下等情，惟均矢口否認涉有妨害自由及傷害犯行，辯稱：伊係
    鑰匙遭許弘澤取走而向警方報案，找到乙○○後，係楊青益指示伊開乙○○的車
    跟隨在後，是張家慶毆打乙○○，伊當場有制止張家慶，伊僅係以被害人之身分
    向警方報案，至於警方處理失當與伊無關云云。惟查：
（一）右揭事實，業據告訴人乙○○於偵查中指述：「九十年三月中旬晚上十二時多
      我在北門口附近自助餐要吃東西。楊青益開他的墨綠色的自小客車，他們下車
      楊青益與張家慶就開始打我。當時楊青益手上拿電擊棒，但張家慶先用腳踢我
      ，楊青益用電擊棒電我，我就倒地：：：由甲○○開我的車跟在他們車之後到
      河濱公園，楊青益拿電擊棒張家慶一直打我要我交代許弘澤行蹤：：：後來他
      們就討論看到許弘澤時要如何處理：：：過了半過多月被告三人才到我家與我
      談和解」、「他們叫甲○○開我車跟在後面，並把我載到宜蘭橋下張（家慶）
      拿木棍一直打，而楊（青益）用手拍打我頭，而王（萬益）沒有打，但也一直
      站在車外看，並要我帶他們去找許弘澤，我只好答應，就由楊青益駕我車，王
      坐右前座，我及張坐後座，在車上張又一直打我」等語（見偵查卷第二十頁、
      第一０四頁、第一０五頁）；嗣於原審調查時亦證稱：「他們於九十年三月中
      旬晚上十二點多，我在自助餐吃飯，楊青益等三人一起進來，進來之後，楊青
      益、張家慶就對我拳打腳踢：：：楊青益有拿電擊棒電我，楊、張二把我押上
      車，他們要我找出許弘澤」等語（見原審卷第五十一頁）。核與被告於偵查中
      供承：「（問：有何人將告訴人乙○○帶到宜蘭橋下？）楊青益、張家慶，還
      有我」、「（問：乙○○為何會去？）我們三人去，把他（乙○○）拉上楊青
      益車上，我是開乙○○的車。」等語（見偵查卷第五十一頁、第八十九頁）；
      及於原審調查時供稱：「在淑華自助餐時，楊青益叫我開乙○○的車子跟著他
      們走」、「後來在自助餐我看到乙○○，我跟楊青益說乙○○知道許宏澤的住
      處，他們二人就下車拉扯乙○○，並把他拉上車，楊青益就叫我開乙○○的車
      」、「是楊青益與張家慶硬拉他上車的，乙○○上車，楊青益叫我開乙○○的
      車，並叫我跟在他們的後面，本來說是要到礁溪分局但後來到了宜蘭橋時楊青
      益與張家慶有打乙○○，我只是開車在後面」等語相符（見原審卷第一一０頁
      、第一三五頁、第一五九頁），並經證人陳雪英、游淑卿證述被害人受傷情形
      屬實（見偵查卷第一二三頁、第一二四頁）。
（二）此外，復有驗傷診斷書、行政院衛生署宜蘭醫院九十一年十一月二十一日宜醫
      歷字第五三五一號函及所附之病情回覆、外科急診病歷各一紙在卷可憑。
（三）本件係因被告甲○○遭告訴人及案外人許弘澤毆打及拿走鑰匙，被告乃尋找楊
      青益出面處理，被告之目的係欲利用楊青益之警察身分找出告訴人及許弘澤二
      人，被告顯有犯罪之動機至明。且被告於淑華自助餐廳前遇到告訴人時，明知
      楊青益、張家慶二人以非法之方法將告訴人強拉上車，非但未予阻止，反應楊
      青益之要求，駕駛告訴人之車輛尾隨在後，又非開往礁溪分局，對楊青益非以
      正當之辦案方式辦案等情顯然知悉。另在宜蘭橋下時，被告見楊青益、張家慶
      二人毆打告訴人，竟在旁觀看，亦未加以阻止，事後又與楊青益、張家慶繼續
      隨著告訴人到處找尋許弘澤，直至告訴人籍故逃走為止。是被告與楊青益、張
      家慶間顯有犯意聯絡，被告並有視楊青益及張家慶之行為為自己行為之意，被
      告所辯係屬畏罪卸責之詞，不足採信。事證明確，被告犯行洵堪認定，應依法
      論科。
二、核被告甲○○所為，係犯刑法第三百零二條第一項剝奪他人行動自由罪及第二百
    七十七條第一項傷害罪。被告與楊青益、張家慶之間，互有犯意聯絡及行為分擔
    ，為共同正犯。被告與楊青益等人雖於不同時間、地點傷害告訴人，惟依依一般
    社會健全觀念，在時間差距上難以強行分割，在刑法評價上係視為數個舉動之接
    續施行，合為包括之一行為予以評價，屬接續犯（最高法院八十六年度台上字第
    三二九五號判例亦同此意旨），是公訴人認應論以連續犯云云，尚有未合。又被
    告犯刑法上開剝奪他人行動自由罪及傷害罪之間，有方法結果之牽連關係，為牽
    連犯，應從一重之剝奪他人行動自由罪處斷。又同案被告楊青益雖於原審審理時
    與告訴人達成和解，告訴人並當庭表示撤回對楊青益之傷害罪之告訴等情，惟楊
    青益係於執行職務時犯刑法第二百七十七條第一項之傷害罪，依同法第二百八十
    七條但書規定非告訴乃論之罪，自無從撤回，併此敘明。原審以被告罪證明確，
    因而依刑法第二十八條、第三百零二條第一項、第二百七十七條第一項、第五十
    五條、第四十一條第一項，罰金罰鍰提高標準條例第一條前段、第二項之規定，
    並審酌被告之品行、犯罪之動機、目的、手段、所生危害及犯罪後之態度等一切
    情狀，量處被告有期徒刑六月，並諭知易科罰金之折算標準，經核其認事用法，
    並無違誤，量刑亦稱妥適，被告上訴意旨，仍執前詞否認犯罪，指摘原判決此部
    分不當，並無理由，應駁回之。
乙、無罪部分：
一、公訴意旨另以：被告甲○○基於單獨犯罪之意思及為自己不法之所有之意圖，於
    宜蘭縣宜蘭市河濱公園旁之中山橋頭電話亭對面路邊，趁機將原置放於告訴人乙
    ○○所駕駛車號Ｕ二─六七０三號自小客車後座，裝有汽車音響喇叭及擴大機之
    紙箱竊出，放置於該河濱公園之地上，因認被告甲○○涉有刑法第三百二十條第
    一項之竊盜罪云云。
二、公訴意旨認被告甲○○涉犯刑法第三百二十條第一項之竊盜罪行，無非係以：（
    一）同案被告楊青益供稱：「當時我有下車，我有看到甲○○將二個喇叭不是音
    響從後座取走，用箱子裝著，不是裝在車上的音響。」、「甲○○拿（汽車音響
    ）去還他（乙○○）的。」。（二）被告甲○○供承：「當天我把汽車音響從車
    上拿到河濱公園的地上，第二天我跟張家慶就到河濱公園將音響拿回去還他：：
    ：」云云，為其主要論據。惟訊之被告甲○○堅詞否認有何竊盜犯行，辯稱：在
    河濱公園時伊有問告訴人其鑰匙在何處，伊僅係欲俟告訴人交出鑰匙及電話等物
    後，即將該裝有汽車音響及擴大機之紙箱歸還予告訴人，伊於第二天亦已歸還上
    開物品，絕無竊盜之意圖等語。
三、按犯罪事實應依證據認定之，無證據不得認定其犯罪事實，又不能證明被告犯罪
    者，應諭知無罪之判決，刑事訴訟法第一百五十四條、第三百零一條第一項分別
    定有明文。又按刑事訴訟法上所謂認定犯罪事實之證據，係指足以認定被告確有
    犯罪行為之積極證據而言，如未能發現相當證據或證據不足以證明，自不得以推
    測或擬制之方法，以為裁判之基礎，最高法院二十九年上字第三一０五號及四十
    年臺上字第八六號分別著有判例；認定不利於被告之事實，須依積極證據，苟積
    極證據不足為不利於被告事實之認定，即應為有利於被告之認定，更不必有何有
    利之證據，最高法院三十年上字第八一六號判例可資參照。又按刑法第三百二十
    條第一項竊盜罪之成立，係以意圖為自己或第三人不法之所有，而竊取他人之動
    產為其構成要件，苟無不法所有之意圖，或所用手段並非趁人不覺之「竊取」行
    為，即不構成該罪，合先敘明。
四、經查，被告於案發時自告訴人車上拿取裝有喇叭及擴大器之紙箱放置於公園內，
    嗣於被害人逃跑後，復將之搬回住處，後經被害人追討而返還等情，業據被告供
    承在卷，又據同案被告楊青益於偵查中供稱：「到中山路要到宜蘭橋時甲○○才
    拿他的車上音響，甲○○說他鑰匙不還給我，我也不還給他」（見偵查卷第七十
    二頁）、於原審審理時亦供承：「因為找不到鑰匙，甲○○才說拿走音響及喇叭
    ，改天再拿來換，後來音響及喇叭就放在甲○○家中，隔天我們就還車，過了兩
    天，乙○○打電話告訴我他的音響及喇叭不見了，我才叫甲○○把東西還給乙○
    ○」等語（見原審卷第二八四頁、第二八五頁）。準此，被告於主觀上係欲換回
    遭被害人及許弘澤取走之鑰匙，始將被害人置於車內之喇叭及擴大器拿走，是尚
    難認被告有何不法所有意圖，被告所為核與竊盜罪之構成要件有間。此外，本院
    復查亦無其他積極證據足以證明被告有如公訴意旨指訴之竊盜犯行，被告犯罪既
    不能證明，自應就此部分為被告無罪之諭知。原審以不能證明被告犯罪，判決被
    告無罪，經核並無不合，檢察官上訴意旨仍執前詞，指摘原判決此部分不當，亦
    無理由，併駁回之。
五、被告經合法傳喚，無正當理由不到庭，爰得不待其陳述，逕行判決。
據上論斷，應依刑事訴訟法第三百六十八條、第三百七十一條，判決如主文。
本案經檢察官田炳麟到庭執行職務。
中　　　華　　　民　　　國　　九十三　　年　　　三　　　月　　　十　　　日
                              臺灣高等法院刑事第十二庭
                                  審判長法  官  劉  景  星
                                        法  官  陳  博  志
                                        法  官  謝  靜  恒
右正本證明與原本無異。
除竊盜部分不得上訴，其餘部分如不服本判決，應於收受送達後十日內向本院提出上
訴書狀，其未敘述上訴之理由者並得於提起上訴後十日內向本院補提理由書（均須按
他造當事人之人數附繕本）。
                                        書記官  魏  淑  娟
中　　　華　　　民　　　國　　九十三　　年　　　三　　　月　　　十　　　日
附錄：本案論罪科刑法條全文
刑法第三百零二條第一項
私行拘禁或以其他非法方法，剝奪人之行動自由者，處五年以下有期徒刑、拘役或三
百元以下罰金。
刑法第二百七十七條第一項
傷害人之身體或健康者，處三年以下有期徒刑、拘役或一千元以下罰金。
